【裁判字號】    96,簡,433
【裁判日期】    970131
【裁判案由】    有關交通事務
【裁判全文】
臺北高等行政法院裁定
                                     96年度簡字第433號
原      告  新竹貨運股份有限公司
代  表  人  甲○○
被      告  臺北市政府
代  表  人  乙○○(市長)
上列當事人間因有關交通事務事件，原告不服臺北市政府中華民
國96年3月27日府訴字第09670110900號訴願決定，提起行政訴訟
。本院裁定如下︰
    主  文
原告之訴駁回。
訴訟費用由原告負擔。
    理  由
一、按「公法上之爭議，除法律別有規定外，得依本法提起行政
    訴訟。」、「訴訟事件不屬行政法院之權限者，行政法院應
    以裁定駁回之。」，行政訴訟法第2條、第107條第1項第1款
    分別定有明文。次按「人民對於中央或地方機關之行政處分
    ，認為違法或不當，致損害其權利或利益者，得依本法提起
    訴願。但法律另有規定者，從其規定。」、「訴願事件有左
    列各款情形之一者，應為不受理之決定．．．八、對於非行
    政處分或其他依法不屬訴願救濟範圍內之事項提起訴願者。
    」，復分別為訴願法第1條第1項、第77條第8款所規定。又
    按行政訴訟法第4條第1項規定：人民因中央或地方機關之違
    法行政處分，認為損害其權利或法律上之利益，經依訴願法
    提起訴願而不服其決定者，得向高等行政法院提起撤銷訴訟
    。而此所謂行政處分，依訴願法第3條第1項規定係指中央或
    地方機關就公法上具體事件所為之決定或其他公權力措施而
    對外直接發生法律效果之單方行政行為而言。再按「提起訴
    願，以有行政處分之存在為前提要件。．．．至行政官署單
    純的事實之敘述或理由之說明，既不因該項敘述或說明而生
    法律效果，自非行政處分，人民對之即不得提起訴願。」，
    此觀行政法院（現改制為最高行政法院）著有44年度判字第
    18號判例即明。
二、本件原告所有之車牌號碼458-GS號貨車配置於其北投營業所
    ，訴外人即司機王煌忠於95年9月26日中午約12時30分許，
    駕駛上開車輛停靠門牌號碼台北市士林區○○○路○段682號
    前卸貨，依當時情形本應注意該路段行道樹（樟樹）樹冠屬
    自然開張型生長（米高直徑約15公分），其能注意竟疏未注
    意該車輛車廂右上角上緣已勾住行道樹樹枝，迨駛離時因車
    輛行進力道導致行道樹攔腰折斷，經被告所屬工務局公園路
    燈工程管理處（以下簡稱公園燈管處）依「臺北市行道樹管
    理維護辦法」第9條規定，於95年10月5日以北市工公園字第
    09563699800號書函（以下簡稱公園燈管處95年10月5日書函
    ）請原告繳納賠償金額共計新台幣35,468元。原告不服，提
    出陳情，公園燈管處於95年10月26日以北市工公園字第
    09563893700號書函（以下簡稱公園燈管處95年10月26日書
    函）復無法撤銷賠償，請儘速辦理賠償事宜等語。原告仍不
    服，提起訴願，遭不受理之決定，遂向本院提起行政訴訟。
三、第以本件原告主張系爭路樹之損毀非可歸責於其雇用之司機
    王煌忠之駕駛行為，其並無故意或過失之法規範義務違反，
    自無需負擔損害賠償金額云云。經查原告所起訴請求者為除
    去損害賠償責任，經核係屬民事賠償糾葛，乃私法關係，縱
    有爭執，亦非公法上之爭議，非屬行政法院之權限，揆諸首
    揭法條規定，原告提起本件行政訴訟，顯非合法，自應予以
    駁回。至原告就公園燈管處95年10月26日書函不服提起行政
    訴訟部分，經查該書函略以「主旨：有關貴公司陳情撤銷撞
    損本市士林區○○○路○段682號前行道樹賠償案，復請查照
    。說明：一、．．．．．二、旨揭行道樹（樟樹）樹冠屬自
    然開張型生長，該路段平時車流量大，行經該址前車輛均未
    發生毀損樹木情事，貴公司駕駛於上址停車卸貨，於駛離時
    「應注意而未注意」，雖僅車廂上緣勾住，其力道足以使樹
    木攔腰折斷應屬事實，依據『臺北市行道樹管理維護辦法』
    第9條規定，應負賠償之責，無法撤銷賠償，請儘速至本處
    秘書室出納股辦理賠償事宜。」等語，僅係說明公園燈管處
    95年10月5日書函之處分原由及法條依據，究其內容乃單純
    之敘述，為意思通知，非屬以發生、變更或消滅公法上法律
    效果為目的之行政處分，尚不對外發生准駁之法律上效果，
    原告本不得對之提起訴願。從而訴願決定認上開書函非屬行
    政處分，以程序不合而予以不受理，揆諸首揭法條規定及判
    例，並無不合，原告復提起行政訴訟，顯非合法，應予駁回
    。又本件訴訟既不合法，其實體上之主張即無庸審酌，併此
    敘明。
據上論結，本件原告之訴為不合法，依行政訴訟法第236條、第
107條第1項第1款、第10款、第104條、民事訴訟法第95條、第78
條，裁定如主文。
中    華    民    國    97    年    1     月    31    日
                     臺北高等行政法院第七庭
                                     法  官  林  育  如
上為正本係照原本作成。
本件以訴訟事件所涉及之法律見解具有原則性者為限，始得於本
裁定送達後10日內向本院提出抗告狀（須按他造人數附繕本），
並經最高行政法院許可後方得抗告。
中    華    民    國    97    年     1    月   31     日
                                     書記官  蘇  亞  珍


司法院資訊處製作；財團法人民間司法改革基金會備份。
